【裁判字號】    99,台上,3737
【裁判日期】    990617
【裁判案由】    殺人未遂
【裁判全文】
最高法院刑事判決            九十九年度台上字第三七三七號
上  訴  人  甲○○
選任辯護人  李勝雄律師
            朱昭勳律師
上列上訴人因殺人未遂案件，不服台灣高等法院中華民國九十九
年三月二十四日第二審更審判決（九十八年度上更(一)字第四一四
號，起訴案號：台灣新竹地方法院檢察署九十七年度偵字第七三
五號），提起上訴，本院判決如下：
    主  文
上訴駁回。
    理  由
按刑事訴訟法第三百七十七條規定，上訴於第三審法院，非以判
決違背法令為理由，不得為之。是提起第三審上訴，應以原判決
違背法令為理由，係屬法定要件。如果上訴理由書狀並未依據卷
內訴訟資料，具體指摘原判決不適用何種法則或如何適用不當，
或所指摘原判決違法情事，顯與法律規定得為第三審上訴理由之
違法情形，不相適合時，均應認其上訴為違背法律上之程式，予
以駁回。本件上訴人甲○○上訴意旨略稱：（一）依據法務部調
查局出具之鑑定書，可證被害人曾正錦係被跳彈所傷，上訴人並
無殺人之犯意，原判決未依聲請將彈頭送鑑，以查明究係碰觸何
硬物？如何跳彈擊中被害人左後腦？是否如上訴人所稱其朝田曜
誠所駕駛白色之車輛輪胎射擊，而致彈頭反彈誤中被害人？究竟
是警示，抑或直接朝被害人開槍？此關係上訴人之犯意，原判決
未予送鑑，有應予調查之證據未予調查之違法。（二）原判決援
引田曜誠之證言，而為上訴人不利之認定，惟田曜誠之證言不足
採信，原判決依該不實之證詞而認定上訴人有殺人之犯意，採證
違法。（三）上訴人開槍係在張棨勝放開上訴人之後，上訴人已
無被拉扯，倘上訴人蓄意向被害人射擊，豈有不命中之理？而依
物理定律，上訴人所稱其向田曜誠所駕駛白色之車輛輪胎射擊，
子彈碰及車身後反彈射入被害人頭部，並無殺人犯意，應屬可信
。（四）上訴人並無何前科，工作穩定，安於家庭生活。案發時
係為被害人挑釁，進而衍生此案，且事後主動投案，尋求和解，
原審量處重刑，有失公允云云。惟查，本件原判決綜合全案卷證
資料，本於事實審法院之推理作用，認定上訴人有其事實欄所載
之犯行，因而撤銷第一審所為科刑之判決，改判仍論處上訴人殺
人未遂罪刑（處有期徒刑九年，並為相關從刑之宣告）。已依據
卷內資料，說明其所憑之證據及認定之理由。對於上訴人否認有
上開犯行，辯稱：「被害人倒地後，忽然有一部白色車子朝伊方
向行進而來，伊以為該車要撞伊，為閃避始朝該車輪胎方向射擊
一槍，可能因為跳彈才打到曾正錦頭部，伊只是過失」云云，經
綜合調查證據之結果，認不可採，已分別在判決內詳予指駁，並
說明其理由。原判決所為論述，核與卷證資料相符，從形式上觀
察，並無違背法令之情形。且採證認事、證據之取捨及證據證明
力之判斷，俱屬事實審法院之職權，苟無違背證據法則，自不能
指為違法。又證人供述之證據縱有差異，事實審法院依憑證人之
供述證據，斟酌其他證據，本於經驗法則與論理法則，取其認為
真實之一部，作為判斷之證據，自屬合法，不能謂所認與部分供
述證據之部分不符，即指判決有證據上理由矛盾之違法。本件原
審綜合上訴人及證人田曜誠、張金滄、陳國明、張棨勝、楊惠茹
、鄭郁哲、周志偉之供述，並斟酌卷附內政部警政署刑事警察局
民國九十七年二月四日刑鑑字第○九七○○一四○六六號槍彈鑑
定書、法務部調查局九十八年三月九日調科參字第○九八○○○
七九七○○號鑑定通知書暨所附之照片、林口長庚醫院九十七年
一月二十三日、一月二十五日之診斷證明書、病歷、周志偉之報
案記錄、署立新竹醫院九十七年四月一日新醫歷字第○九七○○
○一八七一號函、九十九年三月二日診斷證明書及扣案之制式半
自動手槍、制式子彈等證據，認定上訴人有本件罪行。已分別在
判決內詳述其採證認事、證據取捨及判斷之理由，核與證據法則
並無違背，為其職權之適法行使，揆之上開說明，自不能指為違
法。而審判期日調查之證據，係指與待證事實有重要關係，在客
觀上顯有調查必要性之證據而言，故其範圍並非漫無限制，必其
證據與判斷待證事實之有無，具有關連性，得據以推翻原判決所
確認之事實，而為不同之認定，若僅係枝節性問題，或所證明之
事項已臻明瞭，當事人聲請調查之證據，僅在延滯訴訟，自均欠
缺其調查之必要性，原審未依聲請為無益之調查，自無違法可言
。上訴人於原審言詞辯論前雖曾聲請向法務部調查局函詢確定其
所為鑑定通知書所指之「硬質物體」是否可以排除是被害人人體
？該制式手槍直接朝頭部射擊，有無貫穿頭部之可能性？究竟是
警示，抑或直接朝被害人開槍？以資證明上訴人是否有殺人之犯
意等情，惟原判決已敘明認定上訴人係朝被害人開槍，而子彈係
先觸擊地面，再彈跳進入已倒地之曾正錦左後腦頭部，為上訴人
槍法失準之問題，並不影響上訴人主觀上係基於殺人犯意而開槍
之理由（見原判決第十四、十五頁，理由五），亦即已敘明不予
再送鑑定為無益調查之理由，核無違法可言。另田曜誠已證稱其
所駕駛之車輛並未被破壞等語（見第二八五號偵查卷第一二八頁
），足認上訴人並非朝田曜誠所駕駛之車輛開槍，否則上開車輛
何以未有任何被破壞之彈痕？況上訴人如何非向田曜誠駕駛之白
色自小客車輪胎開槍，而係朝被害人開槍，有殺人之故意等情，
已據田曜誠於偵查中證述甚詳，原判決並於理由內逐一闡述無訛
（見原判決第十至十四頁，理由四之(二)）。上訴意旨無視於原判
決此部分論述，仍執陳詞，重為事實之爭辯，亦與法律所規定得
上訴第三審之理由不相適合。再者，量刑之輕重，係屬事實審法
院得依職權自由裁量之事項，苟於量刑時，已以行為人之責任為
基礎，並斟酌刑法第五十七條各款所列情狀，而未逾越法定範圍
，又未濫用其職權，即不得遽指為違法。原判決就上訴人之犯罪
情節，已在事實欄明白認定，於理由內詳加論斷，並敘明審酌上
訴人之品行、與被害人素不相識，僅因細故即夥眾尋仇，於路邊
公然持制式手槍朝被害人頭部射擊，手段至為凶殘，惡性可謂重
大，危害社會治安甚鉅，且被害人頭部受此重創，迄今仍有嚴重
肢體障礙，身體部分機能難以回復，身心嚴重受創，而上訴人迄
仍否認犯行，未見悔意，暨其生活狀況、品行、智識程度、犯後
態度等一切情狀，而為刑之量定，既未逾越法定刑度，又未濫用
自由裁量之權限，自難指為違法。至上訴人何以於近距離射擊而
未能命中，何以僅向被害人射擊三槍，均無礙於上訴人犯罪事實
之認定，亦同非據為提起第三審上訴之適法理由。其餘上訴意旨
所指各節，或為單純事實之爭執，或不影響全部犯罪事實之認定
而於判決無影響，或原審已加審酌、論斷，屬原審得本於職權裁
量之事項，已於判決內詳述其採證認事及證據取捨、判斷之理由
，為其職權之適法行使，並無違背證據法則之情形，或事證已臻
明確並無再為調查必要之裁量事項，亦無上訴意旨所指違背法令
之情形。上訴人徒憑己意任意指摘原判決違背法令，核與法律規
定得為第三審上訴理由之違法情形，均不相適合，應認其上訴違
背法律上之程式，予以駁回。
據上論結，應依刑事訴訟法第三百九十五條前段，判決如主文。
中    華    民    國  九十九  年    六    月   十七   日
                      最高法院刑事第二庭
                          審判長法官  莊  登  照
                                法官  陳  世  淙
                                法官  徐  昌  錦
                                法官  許  錦  印
                                法官  蔡  名  曜
本件正本證明與原本無異
                                      書  記  官
中    華    民    國  九十九  年    六    月  二十二  日
                                                      v

司法院資訊處製作；財團法人民間司法改革基金會備份。
